【裁判字號】    88,易緝,218
【裁判日期】    890121
【裁判案由】    詐欺
【裁判全文】
台灣桃園地方法院刑事判決                        八十八年度易緝字第二一八號
    公  訴  人  臺灣桃園地方法院檢察署檢察官
    被      告  甲○○
右列被告因詐欺案件，經檢察官提起公訴（八十七年度偵字第三二七二號），本院判
決如左：
        主  文
甲○○無罪。
        理  由
一、公訴意旨略以：被告甲○○於民國八十六年四月二十七日，刻意隱瞞資力不佳之
    事實，向台灣美國運通國際股份有限公司（下稱美國運通公司）申請美國運通卡
    ，美國運通公司不疑有他，乃於八十六年五月間，發給不限額度之美國運通卡，
    雙方並約定持卡人得持該卡至美國運通公司之特約商店簽帳消費，由美國運通公
    司暫先墊付款項後，再依消費明細計算所應繳納之費用，按月寄送月結單通知持
    卡人，由持卡人依所規定之日期付款。未料甲○○於取得上開運通卡後，竟基於
    意圖為自己不法利益之概括犯意，分別於八十六年五月二十八日、二十八日、二
    十九日，連續前往美國運通公司特約商店真便宜商行、大象興業有限公司、永航
    旅行社有限公司，分別刷卡簽帳新台幣（下同）四萬八千元、一萬零二百九十六
    元、四萬八千六百元，藉此簽帳之詐術，消費達十萬六千八百九十六元，致使美
    國運通公司陷於錯誤，依前揭約定如數代為暫付款項予上開特約商店，甲○○因
    此獲有財產上之不法利益。嗣美國運通公司清償所欠款項，並屢經催討無著，始
    知受騙，因認被告涉有詐欺罪嫌。
二、按犯罪事實應依證據認定之，無證據不得推定其犯罪事實，刑事訴訟法第一百五
    十四條定有明文。次按刑法第三百三十九條第一項之詐欺罪，係以行為人意圖為
    自己或第三人不法之所有，以施用詐術之方法，使被害人陷於錯誤，而得他人之
    物，始克成立。如行為人並無不法所有之意圖，或並未施用詐術，而使被害人陷
    於錯誤，即與該罪之構成要件有間。又債務人於債之關係成立後，如有債務不履
    行之情形，在一般社會經驗上可能之原因甚多，縱令出於惡意而有遲延給付或不
    為給付之情事，苟無足以證明其在債之關係發生時自始即故意藉此從事財產犯罪
    之積極證據，根據前揭規定，仍不得以債信違反之客觀事態，推定債務人原有詐
    欺取財之犯意。
三、本件公訴人認被告涉嫌詐欺罪，無非以告訴代理人之指訴及美國運通卡會員申請
    表、合約書、月結單、扣繳憑單及刷卡單據等件以為佐證，為其論據。惟經本院
    訊據被告甲○○堅決否認有何詐欺之犯行，辯稱：伊申請取得美國運通卡後，因
    子女就學業之問題，而將戶籍從桃園縣八德市遷出，並未收到美國運通公司之月
    結單，伊並非蓄意詐欺等語。經查：被告於八十六年六月十二日遷出桃園縣八德
    市○○里○○○鄰○○路九十三巷五十六號一之二號之戶籍地，此有戶籍謄本在
    卷為憑，美國運通公司之結帳日期為八十六年六月六日，清償期為同年六月二十
    三日，有月結單一紙為證，綜觀上開文件核對其日期，月結單送達時被告確實未
    收到，若被告蓄意詐欺取財，自無需向戶政機關為遷出之登記，而逃逸無蹤即可
    。又告訴人美國運通公司亦於事後查明後，於和解書中註稱被告確實係因子女就
    學因素而遷移戶籍等語，此並有和解書一紙附卷為證，益徵被告所辯確為真實，
    堪以採信。因而，被告主觀上並無不法所有之意圖，自堪認定，尚難僅以被告事
    後未繳交刷卡金額即認被告於債之關係發生時自始即有詐欺取財之犯意。揆諸前
    開說明，本件自不該當刑法第三百三十九條第一項詐欺取財罪之構成要件，應屬
    單純之民事債務糾葛，此外復查無任何積極證據足證被告有何詐欺犯行，自應為
    被告無罪之諭知。
據上論斷，應依刑事訴訟法第三百零一條第一項，判決如主文。
本案經檢察官陳錫柱到庭執行職務。
中      華      民      國      八十九       年    一      月  二十一   日
                                臺灣桃園地方法院刑事第三庭
                                      法  官  洪純莉
右正本證明與原本無異。
如不服本判決，應於判決送達後十日內向本院提出上訴狀( 應附繕本 )，上訴於
臺灣高等法院。
                                      書記官  張錫鑫
中        華        民        國   八十九   年   一   月     二十五     日


司法院資訊處製作；財團法人民間司法改革基金會備份。
